【裁判字號】    95,交聲,531
【裁判日期】    950817
【裁判案由】    聲明異議
【裁判全文】
臺灣臺中地方法院交通事件裁定       95年度交聲字第531號
原處分機關  交通部公路總局台中區監理所
受處分人    甲○○
上列受處分人因違反道路交通管理處罰條例案件，對於交通部公
路總局臺中區監理所中華民國95年6月29日所為之處分（中監違
字第裁60-I00000000號裁決書）聲明異議，本院裁定如下：
    主  文
異議駁回。
    理  由
一、原處分機關略以：異議人駕駛3J-8399號自用小客車，於民
    國（下同）95年5月14日下午4時30分許，在彰化縣溪湖鎮○
    ○○○○路口，因「駕車時使用使用手持式行動電話」之違
    規，經彰化縣警察局溪湖分局依違反道路交通管理處罰條例
    第31條之1第1項當場舉發。異議人於期限內到案申訴，本所
    遂於95年6月29日以中監違字第裁60-I00000000號裁決書，
    處罰鍰新臺幣3,000元，逾期則依裁決書處罰主文規定裁處
    等語。
二、聲明異議意旨則以：員警開單告知是「開車不能講行動電話
    」，若明確告知是「手持」才開單，本人不會簽名，當場申
    訴，若員警可留下，而不是調頭離開，當場有機會澄清；蓋
    其當天配帶耳機（左耳），左手將手機高舉，並非靠在左耳
    上，以員警所站位置（在本人右前方）沒有機會看到左耳上
    的耳機，高舉半空中的電話應沒有通話可能（手機型號：
    T720 ）；為三千元上二次監理站，未來可能上法院，實欠
    缺效益，請假薪資已超越三千元，但為了個人清白，為了沒
    有「手持講行動電話」卻遭罰不平，乃遵循交通法規之規定
    ，依法異議，期望透過司法途徑歸還清白等語。
三、按汽車駕駛人於行駛道路時，使用手持式行動電話進行撥接
    或通話者，處新臺幣三千元罰鍰，道路交通管理處罰條例第
    31條之1第1項及違反道路交通管理事件統一裁罰標準表皆有
    明文。
四、本件異議人即受處分人雖以上開情詞置辯，惟查：
（一）異議人駕駛3J-8399號自用小客車，於95年5月14日下午4
      時30分許，在彰化縣溪湖鎮○○○○○路口，因駕車時使
      用手持式行動電話之違規，經警舉發之事實，業經證人孫
      漢耀（即承辦員警）到庭證稱：當時我正在執行交通崗，
      洪小姐駕車從二林至員林方向行駛，我看到她右手拿著手
      機講電話，手機是在耳朵旁，我和她是對向，她看到我之
      後，就把手上的手機從右耳拿下來，我就攔停、走到駕駛
      座旁的車門，告訴她行進中不能使用行動電話，要依法開
      單，她沒有解釋，我開單後交由她簽名，她就簽名；我確
      認她開車時手持手機、靠在耳朵旁，因為我攔停時，開單
      要請她簽名時，如果當時有使用耳機的話，應該有耳機線
      ，會看得很清楚，但是當時並沒有看到有耳機線等語，參
      以警察為維持交通秩序，依法執行職務，立場應是客觀公
      正，且其與異議人素不相識，亦無宿怨，當無故意誣攀之
      理，則其證述應堪採信。又道路交通管理處罰條例第7條
      第1項規定：「道路交通管理之稽查，違規紀錄，由交通
      勤務警察，或依法令執行交通稽查任務人員執行之。」，
      本件係交通勤務警察依法執行職務，並有彰化縣警察局彰
      警交字第I00000000號舉發違反道路交通管理事件通知單1
      紙附卷可稽，是上開證人其所為舉發，應屬依法有據。此
      外，本院經查亦無任何證據足資證明執勤員警有捏造事實
      、違法取締之情事，則執勤警員本其加強道路交通管理、
      維護交通秩序、確保安全職責所為之當場舉發，自應受到
      合法、正確而真正之推定，異議人指摘原舉發不當，尚屬
      無據。
（二）次查，道路交通管理處罰條例於90年1月17日，增列第31
      條之1第1項，明文禁止駕車時使用手持式行動電話進行撥
      接或通話，嗣交通部於90年5月25日以交通部 (90)交路字
      第00030號令訂定發布「汽車駕駛人行駛道路禁止使用手
      持式行動電話實施及宣導辦法」，其中第9條訂有：汽車
      駕駛人於行駛道路時，使用手持式行動電話進行撥接或通
      話之處罰，自中華民國九十年九月一日起實施。」；亦即
      上開規定增修後，經歷8個月之宣導期，至90年9月1日始
      予取締處罰，迄本件違規時間95年5月14日，已4年有餘，
      凡對社會動態尚非全然不予關注者均能知曉，佐以異議意
      旨述及「若員警明確告知是『手持』才開單，本人不會簽
      名，而會當場申訴、澄清。」等語，益證異議人對於前揭
      處罰規定知之甚詳。再者，異議人於本院審理時固陳稱：
      其當時左耳戴耳機，手機用左手拿，承辦員警從其左邊敲
      車窗要其靠邊停車，其就將手機關掉，耳機拿下來，其當
      時是戴著耳機在講行動電話，真的沒有將手機放於耳朵旁
      等語；惟如前述，異議人明知駕車時使用手持式行動電話
      之處罰規定，果當時異議人確實戴著耳機在講電話，於員
      警攔停取締時，應繼續配戴耳機俾便向員警說明，而非將
      耳機取下為是；且證人孫漢耀證述：我攔停時，開單要請
      她簽名時，如果有使用耳機的話，應該有耳機線，會看得
      很清楚，但是當時並沒有看到有耳機線等語，顯見異議人
      前揭所辯，要屬事後脫責之詞，洵難採信。
（三）從而，異議人之違規事實明確，其前開所辯尚非可採。本
      件原處分機關援引首揭規定所為之處分，於法並無不合。
      綜上所述，本件異議為無理由，應予駁回。
五、據上論斷，依道路交通管理處罰條例第87條第2項，道路交
    通案件處理辦法第19條，裁定如主文。
中    華    民    國    95    年    8     月    17    日
                  交通庭    法  官  吳進發
上正本證明與原本無異。
如不服本裁定，應於送達後五日內，向本院提出抗告狀。
                                書記官  李國敬
中    華    民    國    95    年    8     月    17    日


司法院資訊處製作；財團法人民間司法改革基金會備份。
